【裁判字號】    97,交簡上,84
【裁判日期】    980220
【裁判案由】    業務過失傷害
【裁判全文】
臺灣士林地方法院刑事判決            97年度交簡上字第84號
上  訴  人
即  被  告  丙○○
上列上訴人即被告因業務過失傷害案件，不服本院士林簡易庭民
國97年5 月20日97年度士交簡字第835 號第一審刑事簡易判決（
臺灣士林地方法院檢察署檢察官聲請簡易判決處刑書案號：97年
度偵字第4735號），提起上訴，本院管轄第二審之合議庭判決如
下：
    主  文
原判決撤銷。
丙○○從事業務之人，因業務上之過失傷害人，處有期徒刑月
，如易科罰金以新臺幣壹仟元折算壹日。
    事  實
一、丙○○係鐵工，並駕駛自小貨車載運工具以從事鐵工之作業
    事宜，係以駕駛車輛為附隨業務之人，其於民國96年11月20
    日9 時7 分許，駕駛車號為3521-EU 號之自用小貨車，沿臺
    北縣八里鄉○○路○ 段往龍米路方向行駛，其明知車輛同向
    行駛而為超車之際，駕駛人應注意與前車保持安全之間隔，
    隨時採取必要之安全措施，而依當時情形係天候晴，日間自
    然光線，路面狀況為乾燥、無缺陷且無障礙物，視距良好，
    並無不能注意之情事，於行經臺北縣八里鄉○○路○ 段268
    巷口前，適丁○○騎乘車號為BNU-107 號重型機車搭載兒童
    張榕芫（原名張苡柔，民國92年8 月25日生）行駛於其右前
    方之外側車道，竟疏未注意與前車保持安全距離即貿然自後
    方超車，因擦撞丁○○所騎乘之上開機車而致人車倒地，造
    成丁○○受有頭部外傷、左眼眶瘀血、左肩鈍傷、左肘左手
    多處擦傷等傷害，兒童張榕芫則受有臉部撕裂傷及多數擦傷
    等傷害。嗣經員警據報前往處理，丙○○於有偵查權之員警
    發覺前開犯行前，自行向現場處理員警當場承認為肇事人並
    申告前開行為而接受裁判，始查悉上情。
二、案經丁○○及兒童張榕芫之母甲○○訴由臺北縣政府警察局
    蘆洲分局報請臺灣士林地方法院檢察署檢察官聲請簡易判決
    處刑。
    理  由
一、按被告以外之人於審判外之言詞或書面陳述，除法律有規定
    者外，不得作為證據；又被告以外之人於審判外之陳述，雖
    不符合同法第159 條之1 至第159 條之4 之規定，但經當事
    人於審判程序同意作為證據，法院審酌該言詞陳述或書面陳
    述作成時之情況，認為適當者，亦得為證據；又當事人、代
    理人或辯護人於法院調查證據時，知有第159 條第1 項不得
    為證據之情形，而未於言詞辯論終結前聲明異議者，視為有
    前項之同意，刑事訴訟法第159 條第1 項及第159 條之5 分
    別定有明文。查本判決下列所引用之各該被告以外之人所為
    審判外之陳述以及其他書面陳述，雖屬傳聞證據，惟當事人
    於本院準備程序及審判期日中均表示無意見而不予爭執，且
    迄至言詞辯論終結前亦未再聲明異議，本院審酌上開證據資
    料製作時之情況，尚無違法不當之瑕疵，亦認為以之作為證
    據應屬適當，依刑事訴訟法第159 條之5 規定，認前揭證據
    資料均有證據能力。
二、訊據上訴人即被告丙○○固不否認於前揭時地駕駛上開自小
    貨車行經前開路口，因與告訴人丁○○所騎乘之上開機車發
    生擦撞，而致告訴人丁○○及附載人張榕芫受有如事實欄所
    載傷害等事實，惟矢口否認有何公訴意旨所稱之業務過失傷
    害犯行，辯稱：當日係因告訴人丁○○行經該處欲左轉而破
    壞原保持距離，其並無過失；又其並未持有營業用駕照，並
    非從事駕駛業務之人云云。經查：
（一）告訴人丁○○及附載人張榕芫因被告丙○○所駕駛之自小
      貨車與之發生擦撞而分別受有如事實欄所載之傷勢乙節，
      業經告訴人丁○○於偵審中指訴歷歷，且為被告丙○○所
      不否認，並有告訴人丁○○及甲○○所提出之馬偕紀念醫
      院96年12月6 日、96年11月29日出具之診斷證明書、道路
      交通事故現場圖、道路交通事故初步分析研判表、道路交
      通事故調查報告表(一)(二)、肇事現場照片及車籍查詢資料等
      在卷可稽；又被告丙○○雖稱告訴人丁○○行經路口有往
      左偏之行為云云，然告訴人丁○○所騎乘之上開機車，於
      進入彎道前即向右駛往路邊，並未顯示左轉方向燈乙情，
      業經本院於98年2 月3 日審理時當庭勘驗被告丙○○所提
      出翻拍現場監視器畫面之光碟無訛，並製有勘驗筆錄可參
      ；而依被告丙○○所提供現場監視器畫面之翻拍照片觀之
      ，告訴人丁○○騎乘前開機車行經該路口時所在位置，顯
      較未至肇事路口前所在位置偏於該車道外側，另依上開翻
      拍照片所示，被告丙○○所駕駛自小貨車於事發前後在該
      車道上相對位置確有自後超越前車之情事；況本件經送臺
      灣省臺北縣區車輛行車事故鑑定委員會鑑定之結果，認為
      被告丙○○有超車未保持安全間隔之疏失，而為本件事故
      肇事原因，告訴人丁○○則無肇事因素，此有臺灣省臺北
      縣區車輛行車事故鑑定委員會97年10月29日北縣鑑字第09
      75181213號函所檢附之鑑定意見書及97年11月25日北縣鑑
      字第0975121213號函在卷可稽，徵諸證人即被告丙○○之
      子乙○○於本院審理中證稱：當日係於正要超車之時而發
      生擦撞等語，足見被告丙○○確有同向超車而未與前車保
      持安全間隔之情事。
（二）按刑法上所謂業務，係指個人基於其社會地位繼續反覆所
      執行之事務，其主要部分之業務，固不待論，即為完成主
      要業務所附隨之準備工作與輔助事務，亦應包括在內，最
      高法院81年度臺上字第1224號判決要旨可資參照。查被告
      丙○○雖與其子乙○○從事鐵皮屋架工作，而以鐵工為業
      ，然上開自小貨車平日係供代步或載運工具以施工所用，
      業經被告丙○○自承在卷，顯有反覆駕駛車輛載運工具以
      從事鐵工之行為，自屬以駕駛車輛為附隨業務之人；又被
      告丙○○於本院審理中供稱：當日係駕車載運工具欲前往
      天母替客戶進行修理棚架工作等語，而依卷附之查獲現場
      照片觀之，被告丙○○所駕駛之上開自小貨車內確載有塑
      膠水管及桶子等物，足認被告丙○○於案發時所為之上開
      駕駛行為，顯為與其執行鐵工業務有直接密切關係之準備
      工作或輔助行為，而為業務上之行為。
    綜上所述，被告丙○○上開所辯，要屬事後卸責之詞，不足
    採信。本件事證明確，被告丙○○之犯行洵堪認定，應予依
    法論科。
三、查被告丙○○雖以鐵工為業，然其於平日駕駛上開自小貨車
    載運工具以從事鐵工事宜，係以駕駛車輛為附隨業務之人，
    核其所為，係犯刑法第284 條第2 項前段之業務過失傷害罪
    。又被告丙○○以一過失行為同時侵害告訴人丁○○及兒童
    張榕芫之身體法益，為想像競合犯。而本件係報案人或勤務
    中心轉來資料未報明肇事人姓名，處理人員前往現場處理時
    ，被告丙○○在場，並當場承認為肇事人，此有臺北縣政府
    警察局蘆洲分局交通分隊員警陳漢吉所製作之道路交通事故
    肇事人自首情形紀錄表一份在卷可稽，是被告丙○○於有偵
    查權之警員發覺前開犯行之犯罪人前，自行向現場處理警員
    申告上開犯行，並隨同警員到案及接受審判，符合自首之規
    定，應依刑法第62條前段之規定，減輕其刑。原審認被告丙○○罪證明確，因而援引刑事訴訟法第449 條第1 項前段、
    第454 條第2 項，刑法第28 4條第2 項前段、第62條、第41
    條第1 項，刑法施行法第1 條之1 第1 項、第2 項前段之規
    定，量處被告丙○○有期徒刑三月，並諭知易科罰金之折算
    標準，固非無見；然(一)被告丙○○所為本件業務過失傷害犯
    行係為想像競合犯，已如前述，原判決就此漏未認定，容有
    未洽；(二)被告丙○○係於平日駕駛自小貨車載運工具以從事
    鐵工事宜，而以駕駛車輛為附隨業務之人，並非以駕駛貨車
    運送貨物為業而從事駕駛業務之人，原判決就此事實顯有誤
    認，亦有未洽，是被告丙○○上訴意旨空言否認犯罪，請求
    撤銷更為適當合法之判決，雖無理由，然原判決既有上開可
    議之處，即屬無可維持，應由本院予以撤銷改判。爰審酌被
    告丙○○未曾受有期徒刑以上刑之宣告，此有臺灣高等法院
    被告前案紀錄表一份在卷可稽，其駕駛車輛因上開過失而致
    告訴人丁○○及兒童張榕芫受傷，且迄今尚未能與告訴人丁○○及甲○○達成和解，復於犯後狡詞卸責，毫無悔意，及
    其品行、犯罪之動機、目的、手段、智識程度、犯罪所生之
    損害等一切情狀，量處如主文第二項所示之刑，並諭知易科
    罰金之折算標準。
據上論斷，應依刑事訴訟法第455 條之1 第1 項、第3 項、第36
9 條第1 項前段、第364 條、第299 條第1 項前段，刑法第284
條第2 項前段、第55條、第62條前段、第41條第1 項，刑法施行
法第1 條之1 ，判決如主文。
本案經檢察官張紜瑋到庭執行職務
中    華    民    國    98    年    2     月    20    日
                  交通法庭審判長法  官  李育仁
                                法  官  孫曉青
                                法  官  黃雅君
以上正本證明與原本無異。
本件不得上訴。
                                書記官  簡湘雲
中    華    民    國    98    年    2     月    20    日
附錄本案論罪科刑法條：
刑法第284 條第2 項前段
從事業務之人，因業務上之過失傷害人
者，處1 年以下有期徒刑、拘役或1 千元以下罰金，致重傷者，
處3 年以下有期徒刑、拘役或2 千元以下罰金。


司法院資訊處製作；財團法人民間司法改革基金會備份。
